臺灣士林地方法院刑事判決　　　　　　　 95年度易字第713號
公　訴　人　臺灣士林地方法院檢察署檢察官
被　　　告　甲○○
選任辯護人　陳淑芬律師
上列被告因恐嚇案件，經檢察官聲請簡易判決處刑（94年度偵續
三字第3 號），本院士林簡易庭認為不宜以簡易判決處刑（95年
度士簡字第664號），移由本院依通常程序審理，並判決如下：
    主  文
甲○○以加害生命、身體之事，恐嚇他人致生危害於安全者，處
有期徒刑貳月，如易科罰金，以銀元佰元即新臺幣玖佰元折算
壹日，減為有期徒刑壹月，如易科罰金，以銀元佰元即新臺幣
玖佰元折算壹日。
    事  實
一、甲○○係位於臺北縣汐止市○○路○ 段236 號「宏國大鎮Ｌ
    棟管理委員會」（下稱宏國大鎮Ｌ棟管委會」）主任委員，
    丙○○則為該Ｌ棟16樓之1 住戶。甲○○與丙○○因管理費
    之收取等節發生爭執後即生嫌隙，感情不睦，詎甲○○因誤
    認丙○○蓄意於其家門口傾倒垃圾，竟基於恐嚇危害安全之
    犯意，於民國89年12月17日上午9 時20分許，前往上開丙○○住處門外，以腳踹踢丙○○住處大門，並將丙○○置於門
    前之盆栽推倒，且恫稱「你們要住在這裡，不會讓你們好過
    」等語之方式，恐嚇丙○○，致其心生畏怖，嗣經警到場處
    理而悉上情。
二、案經丙○○訴由臺北縣政府警察局汐止分局報告臺灣士林地
    方法院檢察署檢察官偵查起訴。
    理  由
一、訊據被告甲○○固坦認有於上開時間前往告訴人丙○○前揭
    住處門前質疑丙○○傾倒垃圾乙事及動手推倒盆栽等情，惟
    矢口否認有出言恐嚇告訴人丙○○，辯稱：伊根本沒有說「
    你們要住在這裡，不會讓你們好過」恐嚇告訴人云云。然查
    ：
    (一)上開犯罪事實，業據告訴人丙○○迭於警詢、偵查及本院
      審理時證述：「被告甲○○以腳踢伊住家大門，要伊出來
      ，並持盆栽朝大門砸，讓伊覺得生命受威脅，心生恐懼」
      、「伊聽到打門聲音，並聽見甲○○喊：『妳們不搬走，
      不讓妳們好過』」、「被告先拍門，拿花盆砸門，再用腳
      踹，要其等搬走，被告說『不讓你們住在這裡，住在這裡
      不讓你們好過』，被告言行讓伊很害怕」等語明確（見90
      年度偵字第2941號卷第9 至10頁、89年度偵字第6887號卷
      第313 頁、本院卷第145 至第）；證人乙○於偵查及本院
      審理中證稱：「案發當天早上9 點20分許，伊有聽到重擊
      鐵門聲音，從門眼看是甲○○，渠不知以何東西丟鐵門，
      伊要求渠離開，不然要報警，但渠說有種妳們就去報警，
      『你們住在這裡，我就不讓你們好過』，伊開門後發現門
      前一片狼藉」、「當天早上伊聽見有人拍門及踢門，走到
      門眼看是被告，伊沒開門，隔著門要被告趕快走，不然要
      報警，接著被告說：『你們要住在這裡，不讓你們好過』
      ，伊沒有看到被告砸的過程，伊只有聽到『況』砸門聲音
      ，開門後見盆栽倒在門外」等語（見89年度偵字第6887號
      卷第312 頁、本院卷第118 至第119 頁、第126 至第127
      頁），經核證人等證言，就其等聽見踢門聲、從門眼看到
      被告1 人站在門外、聽到物品重擊大門聲、聽見被告說：
      「你們要住在這裡，不讓你們好過」及開門後看見門口盆
      栽倒地等情，互核一致，並有門口盆栽倒地之相片附卷可
      稽（見89年度偵字第6887號卷第114 頁、90年度偵字第29
      41號卷第15頁）。雖證人丙○○及乙○，就其聽到被告言
      語恐嚇、推倒盆栽犯行之順序、何人先發現被告在門外、
      當時身在屋內何處，前後所述雖有不一，惟按被害人或證
      人之陳述有部分前後不一致或相互間有所歧異時，究竟何
      者為可採，何者為不足採，法院原得本其自由心證予以斟
      酌取捨，非謂一有不符或歧異，即應認其全部供述均為不
      可採信，最高法院78年度臺上字第1469號判決要旨可資參
      照。衡諸證人等就被告言語恐嚇內容，歷次均為同一之證
      述，該部分證言為主要證言，且證人乙○與被告甲○○並
      無仇怨，證人丙○○雖因管理費問題與被告甲○○發生爭
      執，衡情證人等要無設詞誣陷被告恐嚇，進而招致偽證重
      罪之可能及必要，是渠等證詞應屬可信。證人等就其他枝
      節部分之證述，縱因記憶模糊而與實情略有出入，亦尚不
      足動搖其證詞之可信性。
    (二)證人即同棟16樓之四住戶丁○○雖於偵查及本院中證稱：
      「案發當天伊並未聽到恐嚇言語，只有被告甲○○跟告訴
      人丙○○雙方很大聲在爭執」（見89年度偵字第6887號卷
      第225 頁反面、本院卷第134 至第135 頁），然證人丁○○證述聽到雙方爭執之時間為上午10點至11點之間，已與
      案發時間不符，且參酌證人丁○○當時並未開門察看雙方
      爭執情形，及證人住處與告訴人住處距離約11、12公尺，
      顯有相當距離，亦難以排除證人丁○○有疏未聽聞之情況
      ，是證人丁○○雖證稱並未聽見被告甲○○有說「你們要
      住在這裡，不會讓你們好過」等語，惟尚難遽認被告甲○○確未對告訴人丙○○為上開之恫嚇。
    (三)綜上，被告甲○○於前揭時、地有以「你們要住在這裡，
      不會讓你們好過」之言語恫嚇丙○○，使丙○○心生畏懼
      ，足生危害於生命、身體安全之犯罪事證明確，被告犯行
      洵堪認定，應依法論科。
二、被告行為後，刑法業於94年2 月2 日修正公佈，並於95年7
    月1 日施行，參酌最高法院95年5 月23日刑事庭第8 次會議
    決議，修正後刑法第2 條第1 項之規定，係規範行為後法律
    變更所生新舊法律比較適用之準據法，於刑法施行後，應適
    用修正後刑法第2 條第1 項之規定，為「從舊從輕」之比較
    。另於比較時應就罪刑有關之共犯、未遂犯、想像競合犯、
    牽連犯、連續犯、結合犯，以及累犯加重、自首減輕暨其他
    法定加減原因（如身份加減）與加減比例等一切情形，本於
    統一性及整體性原則，綜其全部罪刑之結果而為比較，茲就
    比較情形分述如下：
    (一)刑法第305 條恐嚇罪法定刑內有關得科處罰金刑部分，依
      修正後刑法施行法第1 條之1 及刑法第33條第5 款等規定
      ，所得科處之罰金刑最高為新臺幣9,000 元、最低為新臺
      幣1,000 元。然依被告行為時即修正前之刑法及罰金罰鍰
      提高標準條例之規定，該罪之罰金刑經提高倍數後，最高
      額雖與修正後之規定相同，惟最低額部分為新臺幣3 元，
      顯較修正後為輕。因此，比較上述修正前、後之刑罰法律
      ，修正後之相關規定既未較有利於被告，自應適用被告行
      為時之罰金刑刑度相關規定。
    (二)被告犯罪後，刑法第41條業分別於90年1 月10日、94年2
      月2 日修正，並分別於90年1 月12日、95年7 月1 日施行
      ，90年1 月10日修正前之刑法第41條規定「犯最重本刑為
      3 年以下有期徒刑以下之刑之罪，而受6 個月以下有期徒
      刑或拘役之宣告，因身體、教育、職業或家庭之關係，執
      行顯有困難者，得以1 元以上3 元以下折算1 日，易科罰
      金」，90年1 月10日修正後刑法第41條第1 項前段規定「
      犯最重本刑為5 年以下有期徒刑以下之刑之罪，而受6 個
      月以下有期徒刑或拘役之宣告，因身體、教育、職業、家
      庭之關係或其他正當事由，執行顯有困難者，得以1 元以
      上3 元以下折算1 日，易科罰金」，而95年7 月1 日施行
      之刑法第41條第1 項前段規定「犯最重本刑為5 年以下有
      期徒刑以下之刑之罪，而受6 個月以下有期徒刑或拘役之
      宣告者，得以新臺幣1,000 元、2,000 元或3,000 元折算
      1 日，易科罰金」，比較新舊法及中間法結果，以90年1
      月10日公布修正之刑法第41條第1 項得易科罰金之規定，
      對於被告較為有利，依刑法第2 條第1 項之規定，自應適
      用90年1 月10日公布修正之刑法第41條第1 項之規定，以
      諭知易科罰金之折算標準。
    (三)經綜合比較新舊法結果，均以行為時法對被告有利，自應
      依刑法第2 條第1 項前段規定，適用90年1 月10日公布修
      正之刑法第41條第1 項前段、修正前罰金罰鍰提高標準條
      例第2 條等規定。
三、核被告所為，係犯刑法第305 條之恐嚇罪。爰審酌被告甲○○因擔任社區主任委員因細故與丙○○不睦，竟因一時氣憤
    ，恫稱：「你們要住在這裡，不會讓你們好過」、踢門及推
    倒盆栽，以達恐嚇目的，使告訴人丙○○因而心生恐懼及其
    犯罪動機、手段、生活狀況、智識程度等一切情狀，量處如
    主文所示之刑及易科罰金之折算標準。因被告犯罪時間在96
    年4 月24日以前，亦無其他不合中華民國96年罪犯減刑所定
    不得減刑之情形，爰依中華民國96年罪犯減刑條例第2 條第
    1 項第3 款、第7 條規定，減其宣告刑二分之一，即減為有
    期徒刑1 月，並諭知易科罰金之折算標準，以示懲儆。
據上論斷，應依刑事訴訟法第452 條、第299 條第1 項前段、刑
法2 條第1 項前段、第305 條、90年1 月10日公布修正之刑法第
41條第1 項前段，罰金罰鍰提高標準條例第1 條、修正前罰金罰
鍰提高標準條例第2 條，現行法規所定貨幣單位折算新臺幣條例
第2 條，中華民國96年罪犯減刑條例第2 條第1 項第3 款、第7
條，判決如主文。
本案經檢察官吳維雅到庭執行職務。
中　　華　　民　　國　　96　　年　　12　　月　　21　　日
                  刑事第四庭審判長法  官  趙文卿
                                  法  官  江翠萍
                                  法  官  高雅敏
以上正本證明與原本無異。
如不服本判決，應於收受送達後10日內向本院提出上訴書狀，其
未敘述上訴之理由者並得於提起上訴後20日內向本院補提理由書
。
                            書記官  田瑾俐
中　　華　　民　　國　　97　　年　　2 　　月　　5 　　日
附錄本案論罪科刑法條
刑法第305條
以加害生命、身體、自由、名譽、財產之事，恐嚇他人致生危害
於安全者，處2 年以下有期徒刑、拘役或3 百元以下罰金。
